# 请教陈版，评估日与合并日期间公允价值发生较大变化的合并处理

提问人：jiangbo125 时间：2014-04-03 18:59:29
A公司拟收购B公司（B公司系金矿公司），评估时点 10 月 31 日，评估价值 15 亿（主要系无形资产-采矿权），评估主要依据按金矿储量及金价进行测算得出，评估日金价 260 元/克拉，经多方商讨，最终满足合并条件的时点为 12 月 12 日，收购股权100%，支付货币资金 12 亿，合并日最终确定为 12 月 31 日，此时金价降为 234 元/克拉，合并时需对被收购方的账面数据调整为公允价值再进行合并，请教各位， 1 、合并负商誉，即计入合并营业外收入的金额系以 15 亿为基础确认为 3 亿，还是以最新金价降幅（10%）调整公允价值为13.5亿，并确认合并营业外收入为1.5亿？ 2 、若确认公允价值为13.5亿，合并被收购方资产负债表时，无形资产-采矿权增加价值为13.5亿元还是无形资产-采矿权增加价值 15 亿元，另外增加无形资产-采矿权减值准备1.5亿元，无形资产净值13.5亿元？请教陈版上述如何处理，并同时谢谢各位，一起探讨！！！

回答人：chenyiwei
此处有个特殊之处：被收购方是一个金矿，按照《计学撮要 2013 》中的问题3-2-1所述，我们认为此类“单一资产实体”不构成企业合并准则所指的“业务”，不按照业务合并进行会计处理，而是看作资产购买。在合并日（ 12 月 31 日），先确定除该项金矿采矿权以外的其他可辨认资产的公允价值，购买总价 12 亿元减去所取得的各项其他资产的公允价值后的剩余部分作为该矿业权在合并报表层面的初始计量金额。不确认商誉或者负商誉，也不确认递延所得税。也就是说，合并报表层面对该矿业权的初始计量金额不受金价变动的影响，均为（ 12 亿元－其他可辨认资产公允价值）。当然，在后续的每个资产负债表日，需要考虑是否存在减值迹象，此时如果金价持续或者严重下跌，就可能认为存在减值迹象，需测算其可收回金额。

提问人：jiangbo125 时间：2014-04-04 12:20:06
陈版 我可能 没说清楚 被收购的是一个企业 但该企业经营为开采金矿，该企业的几乎全部资产 都为 采矿权，收购的是企业并不是金矿本身

回答人：chenyiwei
虽然法律形式上是收购一个企业，但该企业作为“单一资产实体”，实质上的经济效果与直接收购金矿相同。所以我前面的分析也适用于这种情况。

提问人：jiangbo125 时间：2014-04-04 12:33:06
若收购比例为60% 如何确定呢？

回答人：chenyiwei
同样作为“单一资产实体”收购处理。除了要按照所收购净资产公允价值的 40 ％确认少数股权以外，其余与收购 100 ％比例情况下的处理相同。